【裁判字號】    99,抗,116
【裁判日期】    990531
【裁判案由】    本票裁定
【裁判全文】
臺灣板橋地方法院民事裁定               99年度抗字第116號
抗  告  人  乙○○○○○○
相  對  人  甲○○
上列抗告人因與相對人間本票裁定事件，對於中華民國98年12月
30日本院98年度司票字第8450號裁定提起抗告，本院裁定如下：
    主  文
抗告駁回。
抗告程序費用新臺幣壹仟元由抗告人負擔。
    理  由
一、按執票人向本票發票人行使追索權時，得聲請法院裁定後強
    制執行，票據法第123 條定有明文。又本票執票人依上開法
    條之規定，此項聲請之裁定及抗告法院之裁定，僅依非訟事
    件程序，就本票形式上之要件是否具備予以審查是否許可強
    制執行為已足，並無確定實體上法律關係存否之效力，如發
    票人就票據債務之存否有爭執時，應由發票人提起確認之訴
    ，以資解決（最高法院56年台抗字第714 號、57年台抗字第
    76號判例意旨參照）。故本票許可強制執行之裁定，為裁定
    之法院僅就本票為形式上之審查，縱本票已罹於時效，為裁
    定之法院亦無從審酌屬於實體上法律關係之時效消滅事由；
    況非訟事件之裁定，不經言詞辯論，抗告人提出時效抗辯，
    相對人或許亦有時效中斷事由而不及主張，有礙其防禦之實
    施，故抗告法院不得審酌其時效抗辯（最高法院83年度台抗
    字第227 號、94年度台抗字第90號裁定意旨、臺灣高等法院
    暨所屬法院94年法律座談會民事類提案第15、15-1號研討結
    果參照）。
二、本件相對人主張：伊執有抗告人為發票人，如原裁定附表所
    示之本票8紙，並免除作成拒絕證書。詎屆期提示未獲付款
    ，尚有如原裁定附表所示之金額及利息未獲清償，爰依票據
    法第123條聲請裁定許可強制執行等情，已據提出本票8紙為
    證，原裁定予以准許，即無不合。
三、抗告意旨略以：
（一）抗告人於民國87年起陸續簽立本票計8張向相對人借款，
      其後抗告人陸續償還該等借款及利息，然相對人於抗告人
      還清借款後並未將抗告人所簽立之本票返還抗告人，更據
      該等本票向抗告人提起刑事詐欺案。案經臺灣板橋地方法
      院97年度偵續字第16號不起訴處分確定書理由三內容約略
      如下：抗告人雖向相對人借款數次，但均有償還，抗告人
      並提出87年1月22日、87年2月9日匯款新臺幣（下同）32,
      000元、21,000元之郵政匯款執據影本2張，另經向臺灣郵
      政股份有限公司函調抗告人帳戶之交易明細資料核對無誤
      ，足見，抗告人有償還相對人債務之事實。
（二）系爭8 張本票，其中4 張到期日分別為87年11月17日、87
      年12月21日、88年1 月21日（2 張）；另1 張本票雖未載
      到期日，但發票日為87年8 月24日，此5 張本票依票據法
      第22條規定，已逾越3 年消滅時效期間，何況抗告人對該
      5 筆借款，亦早還清。而另3 筆本票，抗告人亦已陸續償
      還，為此
      ，爰依法提起抗告等語置辯。
四、縱令前揭所稱屬實，然系爭本票債權是否存在或是否確實已
    罹於時效，並非經形式上審查即得認抗告人之抗辯為有理由
    ，即仍須就票據法律關係為實質之審查後始能認定。準此，
    抗告人所稱系爭本票所生之債務已償還、系爭本票債權已罹
    時效云云，核均屬實體上法律關係之爭執，依首開說明，自
    應由抗告人另行提起訴訟，或於強制執行程序終結前依強制
    執行法第14條第2 項之規定提起債務人異議之訴，以資救濟
    ，尚非本院於本件非訟程序所得加以審究者。從而，抗告意
    旨指摘原裁定不當，求予廢棄云云，並無理由，應予駁回。
五、據上論結，本件抗告為無理由，應依非訟事件法第46條、第
    21 條 第2 項，民事訴訟法第495 條之1 第1 項、第449 條
    第1 項、第78條，裁定如主文。
中    華    民    國    99    年    5     月    31    日
                  民事第二庭    法  官  張谷輔
以上正本係照原本作成。
如不服本裁定，僅得於收受本裁定正本送達後10日內，以適用法
規顯有錯誤為理由，向本院提出再抗告狀，（須附繕本一份及繳
納再抗告裁判費新台幣1,000元）。
中    華    民    國    99    年    5     月    31    日
                                書記官  郭群裕

司法院資訊處製作；財團法人民間司法改革基金會備份。
